---
title: "___"
author: '...'
date: "3/5/2020"
output: html_document
---

```{r setup, include=FALSE}
knitr::opts_chunk$set(echo = TRUE)
```

# Introduction

Ce document s'intéresse à la réalisation d'un modèle dit en parcelles divisées (split-plot en anglais). Il porte sur le rendement de culture d'avoine.
 
```{r}
oats <- read("oats", package = "MASS") %>.%
  filter(., `V` == "Golden.rain") %>.%
  transmute(., 
            blocks = `B`,
            varieties = droplevels(`V`),
            nitrogen = as.factor(
              round(0.1257 * (as.numeric(
                stringr::str_remove_all(
                  as.character(`N`), "cwt"))),
                2)), 
            yield = 0.063*`Y`)
```

Des agronomes ont étudiés le rendement de culture d'avoine avec 4 concentrations en Azote sur 6 parcelles (block) subdivisée en 4 sous-parcelles. 

Le tableau initiale provient de package MASS. Ce dernier est modifiée : 

- parcelles (blocks) comprend 6 parcelles subdivisées en 4 sous-parcelles.
- ajout d'azote (nitrogen) est exprimé en tonnes par hectare
- rendement (yield) exprimé en tonnes par hectare

*On ne s'intéresse que la variété `Golden rain`.*

# Analyse

<!--- Consignes
Réalisez un premier graphique en nuage de points pour visualiser la variation de rendement en fonction des parcelles et de l'ajout d'azote. Commentez en maximum 2 phrases le résultat de cette première fonction.
--->

```{r oats_plot}

```

<!--- Consinges
Modofoiez l'instructions suivante afin de réaliser un modèle split-plot. Déterminez judicieusement XFACTOR1 et XFACTOR2. Commentez en maximum 2 phrases le résultat de cette première fonction.
--->

```{r}
split_plot <- lmerTest::lmer(data = DF, YVAR ~ XFACTOR1 + (1 | XFACTOR2))
anova(split_plot)
```

<!--- G.E.
Calculez l'intervalle de confiance et déterminez s'il convient de rejeter $H_0$
---->

```{r}
confint()
```

<!--- Consignes
Réalisez le test de comparaison multiple et décrivez le résultat.
--->

```{r}
summary(anovaComp. <- confint(multcomp::glht(split_plot,
  linfct = multcomp::mcp(XFACTOR = "Tukey"))))
```

<!--- Consignes
Vérifiez la répartition des résidus avec un graphique des résidus par rapport aux valeurs ajustées et décrivez le résultat.
--->

```{r}
split_plot %>.%
  chart(broom::augment(.), .resid ~ .fitted) +
  geom_point() +
  geom_hline(yintercept = 0) +
  geom_smooth(se = FALSE, method = "loess", formula = y ~ x) +
  labs(x = "Fitted values", y = "Residuals") +
  ggtitle("Residuals vs Fitted")
```

<!--- Consignes
Vérifiez la distribution normale des résidus et décrivez le résultat. --->

```{r}
split_plot %>.%
  broom::augment(.) %>.%
  car::qqPlot(.$.resid, distribution = "norm",
    envelope = 0.95, col = "Black", xlab = "Quantiles théoriques (distri. normale)",
    ylab = "Résidus standardisés")
```

<!--- Consignes
Terminez par une conclusion générale sur le projet
--->




