---
title: "___"
author: '___'
date: "___"
output: html_document
---

```{r setup, include=FALSE}
knitr::opts_chunk$set(echo = TRUE)
___
```

# Introduction

Vous êtes chargé d'analyser les résultats d'une expérience organisée en parcelles divisées (split-plot en anglais). Votre travail porte sur le rendement de cultures d'avoine en fonction de l'apport plus ou moins important en engrais azoté (variable `nitrogen`). Vos cultures sont organisées en parcelles qui sont indiquées dans la variable `blocks`. Vous travaillerez uniquement sur la variété `"Golden.rain"`.

<!--# Le code ci-dessous importe et remanie le tableau de données à utiliser pour vous. -->

```{r import}
read("oats", package = "MASS") %>.%
  filter(., V == "Golden.rain") %>.%
  transmute(., 
    blocks    = B,
    varieties = droplevels(V),
    nitrogen  = as.factor(round(0.1257 + (as.numeric(
      stringr::str_remove_all(as.character(N), "cwt"))), 2)), 
    yield     = 0.063 * Y) %->%
  oats
```

Vous avez donc les variables :

-   `blocks`, six parcelles subdivisées en quatre sous-parcelles.
-   `varieties`, la variété d'avoine.
-   `nitrogen`, la quantité d'azote ajouté sous forme d'engrais en tonnes par hectare, transformée en variable facteur (quatre niveaux).
-   `yield`, rendement de l'avoine en tonnes par hectare.

# Analyse

<!--% Réalisez un premier graphique en nuage de points pour visualiser la variation de rendement en fonction des parcelles et de l'ajout d'azote. Commentez en maximum 2 phrases en dessous (ce graphique est-il le plus adapté ? Pourquoi ?). -->

```{r oats_plot}
oats_plot <- chart(___) +
  ___

oats_plot
# Ne modifiez pas ci-dessous
write$rds(oats_plot, here::here("tests", "oats_plot.rds"), compress = "xz")
```

<!--% Complétez l'instruction suivante pour créer un modèle split-plot. Déterminez judicieusement XFACTOR1 et XFACTOR2. Interprétez en maximum 2 phrases le résultat obtenu. -->

```{r aots_anova}
oats_split_plot <- lmerTest::lmer(data = DF, YVAR ~ XFACTOR1 + (1 | XFACTOR2))
anova(oats_split_plot)

# Ne modifiez pas ci-dessous
write$rds(oats_split_plot, here::here("tests", "oats_split_plot.rds"), compress = "xz")
```

<!--% Calculez l'intervalle de confiance sur sigma de la variable à effet aléatoire et déterminez s'il convient de rejeter $H_0: sigma = 0$ ou non en une phrase en dessous. -->

```{r aots_confint}
oats_confint <- confint(___)
oats_confint

# Ne modifiez pas ci-dessous
write$rds(oats_confint, here::here("tests", "oats_confint.rds"), compress = "xz")
```

<!--% Réalisez le test de comparaison multiple et interprétez le résultat en 3 phrases maximum en dessous. -->

```{r aots_posthoc}
summary(oats_posthoc <- confint(multcomp::glht(oats_split_plot,
  linfct = multcomp::mcp(XFACTOR = "Tukey"))))

# Ne modifiez pas ci-dessous
write$rds(oats_posthoc, here::here("tests", "oats_posthoc.rds"), compress = "xz")
```

<!--% Vérifiez la répartition des résidus avec un graphique des résidus par rapport aux prédictions du modèle et interprétez le résultat en 2 phases maximum. -->

```{r}
library(___)
oats_split_plot %>.%
  chart(broom::augment(.), .resid ~ .fitted) +
  geom_point() +
  geom_hline(yintercept = 0) +
  geom_smooth(se = FALSE, method = "loess", formula = y ~ x) +
  labs(x = "Valeurs prédites", y = "Résidus") +
  ggtitle("Résidus vs prédictions")
```

<!--% Vérifiez la distribution Normale des résidus et expliquez ce que vous obtenez. -->

```{r}
oats_split_plot %>.%
  broom::augment(.) %>.%
  car::qqPlot(.$.resid, distribution = "norm",
    envelope = 0.95, col = "Black",
    xlab = "Quantiles théoriques",
    ylab = "Résidus standardisés")
```

# Conclusion

<!--% Terminez par une conclusion générale sur le projet -->
